【裁判字號】    89,交自更,1
【裁判日期】    900516
【裁判案由】    業務過失致死
【裁判全文】
臺灣臺中地方法院刑事判決                          八十九年度交自更字第一號
    自  訴  人  甲○○
    被      告  乙○○
右列被告因業務過失致死案件，經自訴人提自訴及台灣台中地方法院檢察署檢察官移
送併辦 (八十八年度偵字第二一七三七號)，檢察官不服本院中華民國八十九年五月
八日第一審判決（八十九年度交自字第七四號），提起上訴，經台灣高等法院台中分
院於中華民國八十九年六月三十日撤銷發回更審 (八十九年度交上訴字第一０五六號
)，並經台灣台中地方法院檢察署檢察官移送併辦 (八十九年度偵字第一一八００號)
，本院判決如左：
    主    文
乙○○從事業務之人，因業務上之過失致人於死，處有期徒刑陸月，如易科罰金，以
參佰元折算壹日。緩刑貳年。
    事    實
一、乙○○為領有普通大貨車駕駛執照並受僱於裕樺股份有限公司 (下稱裕樺公司)
    之送貨員，平時須駕車載送貨物，係以從事駕駛為業務之人，於民國八十八年六
    月二十八日清晨六時許，駕駛裕樺公司所有之車牌號碼Ｆ八─０五二號自用大貨
    車欲送貨至台中市○○路某客戶處，沿臺中市○○路由西向東方向行駛，途經設
    有行車管制號誌之中港路與東興路交岔路口遇綠燈直行時，本應注意車前狀況，
    並隨時採取必要之安全措施，而依當時天候晴天、晨光、路面乾燥無缺陷、亦無
    障礙物、視距良好之情形下，並無不能注意之情事，詎竟疏未注意及此，已於三
    十公尺外看見陳傑茗騎乘車牌號碼ＪＱＮ─一一一號之重型機車，沿東興路由北
    向南違規闖越紅燈正直行進入前揭交岔路口中，卻未及時採取煞停準備等適當之
    安全措施，僅按鳴喇叭嚇阻陳傑茗後即以約六十公里之時速貿然繼續前進，因而
    閃煞不及，自用大貨車之左前角撞及陳傑茗所騎乘之機車右側，造成陳傑茗倒地
    遭拖行後受有顱腦損傷、胸部挫傷、下肢骨折等致命傷害，經送醫急救，延至同
    年七月六日凌晨一時十三分許，因心肺功能衰竭不治死亡。乙○○於肇事後，犯
    罪偵查機關未發覺前，委託其兄陳守財打電話報警自首而接受裁判。
二、案經陳傑茗之父甲○○向本院提起自訴及台灣台中地方法院檢察署檢察官移送併
    辦。
    理    由
一、訊據被告乙○○對於領有普通大貨車駕駛執照並擔任裕樺公司之送貨員，平時須
    駕車載送貨物，在右揭時地之送貨途中駕車與被害人陳傑茗發生車禍之事實，坦
    白承認，核與自訴人即被害人之父甲○○所述情節相符，並經目擊證人即被告之
    母施蕊、被告之兄陳守財於檢察官八十八年十一月二十六日訊問時證述屬實，復
    有駕駛執照影本、警繪肇事現場草圖影本、道路交通事故調查報告表各一件、現
    場照片六幀在卷可資佐證。而被害人確係因本件交通事故受有如事實欄所示傷害
    致心肺功能衰竭不治死亡，業經臺灣臺中地方法院檢察署檢察官督同檢驗員相驗
    明確，製有勘驗筆錄、相驗屍體證明書及驗斷書在卷足憑。按駕駛人駕駛汽車，
    應遵守號誌之指示；汽車行駛時，駕駛人應注意車前狀況，並隨時採取必要安全
    措施，道路交通安全規則第九十條、第九十四條第三項分別定有明文。次按，汽
    車駕駛人雖可信賴其他參與交通之對方亦能遵守交通規則，同時為必要之注意，
    謹慎採取適當之行動，而對於不可知之對方違規行為並無預防之義務，然因對於
    違規行為所導致之危險，若屬已可預見，且依法律、契約、習慣、法理及日常生
    活經驗等，在不超過社會相當性之範圍內應有注意義務者，自仍有以一定之行為
    避免結果之發生之義務，因此關於他人之違規事實已極明顯同時有充足之時間可
    採取適當之措施以避免發生交通事故之結果時，即不得以信賴他方定能遵守交通
    規則為由，以免除自己之責任；汽車駕駛人，除應依道路交通安全規則為一般之
    注意外，尚有依實際情況而異之特別注意義務，故所謂信賴原則之適用，應以自
    身並未違規為前提 ( 最高法院七十四年台上第四二一九號判例、八十三年度第
    五四七０號判決意旨參照)。被告及被害人分別係領有駕駛執照之車輛駕駛人，
    前開交通規則為其等所應注意，而依肇事當時天候晴天、晨光、路面乾燥無缺陷
    、亦無障礙物、視距良好 (有右開道路交通調查報告表為證)之情形下，殊無不
    能注意之情事。而本件事故發生之台中臺中市○○路與東興路口，係設有行車管
    制號誌之交岔路口，被告當時行駛之中港路號誌燈為綠燈，被害人係違規闖越紅
    燈之事實，除據被告陳明外，並經證人施蕊、陳守財於檢察官八十八年十一月二
    十六日訊問時證述屬實，復有前開道路交通調查報告表可查。則被告行駛至設有
    行車管制號誌之交岔路口，雖係綠燈直行，但在無不能注意之情形下，對於車前
    有無行人或其他車輛仍應為相當之注意，並隨時採取必要安全措施，尚不得貿然
    前行。惟被告係於三十公尺外即看見被害人闖越紅燈欲通過交岔路口，被告當時
    僅對被害人按鳴喇叭，被害人猶豫了一下，被告乃將油門放開，被告乃以約六十
    公里之時速繼續向前行駛，被害人亦加油要衝過路口，乃發生碰撞之事實，迭據
    被告於偵審中供明，是依被告之上開供述，被告既已於三十公尺外即看見被害人
    騎乘重型機車闖越紅燈之明顯違規事實，被告應有充分時間採取減速做煞停準備
    等適當之安全措施，然被告竟僅按鳴喇叭嚇阻被害人繼續前進，待發現被害人仍
    執意欲通過路口時，再踩煞車已不及，致發生碰撞，應堪認定，被告就本件事故
    之發生應有過失，且被害人因本件車禍死亡，與被告之過失行為間，並有相當之
    因果關係。至於被害人騎乘機車行經前揭交岔路口時，在無不能注意之情形下，
    亦應遵守號誌之指示，惟被害人竟違規闖越紅燈，致遭閃煞不及由被告所駕駛之
    自用大貨車撞及，被害人就本件事故之發生，雖亦有重大疏失之處，然被告既有
    如前所述之過失，自不能援引信賴原則而解免被告刑責。因而事證明確，被告犯
    行堪已認定，應予依法論科。
二、被告為領有普通大貨車駕駛執照並受僱於裕樺公司之送貨員，平時須駕車載送貨
    物，係以從事駕駛為業務之人，其因業務上駕駛之過失肇致車禍，使被害人死亡
    ，核其所為，係犯刑法第二百七十六條第二項之業務過失致人於死罪。被告於肇
    事後，犯罪偵查機關未發覺前，委託其兄陳守財打電話報警，並坦承犯行接受裁
    判，業據被告供明，並有台中市警察局第四分局何安派出所相驗案件初步調查報
    告表在卷可稽，為對於未發覺之罪，自首而接受裁判，應依刑法第六十二條前段
    規定減輕其刑。被告已與被害人家屬達成民事和解，有和解書影本一份在卷可考
    。爰審酌被告之過失程度尚輕，惟導致被害人因本件車禍事故死亡無可彌補之後
    果，被害人與有重大過失，被告肇事後旋即自首並坦承犯行，復已與被害人家屬
    達成民事和解，犯後態度良好等一切情狀，量處如主文所示之刑，以資懲儆。又
    刑法第四十一條業於九十年一月十日修正公布，而於同年一月十二日生效，依修
    正後之同法第四十一條第一項前段規定，本件被告所犯最重本刑為五年以下有期
    徒刑之罪，而受六月以下有期徒刑之宣告，乃屬得易科罰金之情形，此與修正前
    之刑法第四十一條相比較，修正後之新法較有利於被告，依刑法第二條第一項前
    段規定，應適用裁判時之法律，從而被告所處如主文所示之刑，並應諭知易科罰
    金之折算標準。末查被告未曾受有期徒刑以上刑之宣告，有台灣高等法院被告全
    國前案紀錄表及臺灣臺中地方法院檢察署刑案資料查註紀錄表在卷可稽，本次所
    犯係過失行為，且又與被害人家屬達成民事和解，堪認具有悔意，被告經此判刑
    教訓，當知謹慎而無再犯之虞，被告所宣告之刑，以暫不執行為適當，爰併宣告
    緩刑二年，以勵自新。
三、自訴人經合法傳喚，無正當理由不到庭，爰不待其陳述逕行判決。
據上論斷，應依刑事訴訟法第三百三十一條第一項後段、第三百四十三條、第二百九
十九條第一項前段，刑法第二條第一項前段、第二百七十六條第二項、第六十二條前
段、第七十四條第一款，修正後刑法第四十一條第一項前段，罰金罰鍰提高標準條例
第一條前段、第二條，判決如主文。
中      華      民      國    九十      年      五      月     十六     日
                                    臺灣臺中地方法院交通法庭
                                        法  官  劉長宜
右正本證明與原本無異。
如不服本判決，應於判決送達後十日內向本院提出上訴狀，上訴於臺灣高等法院臺中
分院( 須附繕本 )。
                                        書記官
中      華      民      國    九十    年        五      月     十七     日
刑法第二百七十六條
因過失致人於死者，處二年以下有期徒刑、拘役或二千元以下罰金。
從事業務之人，因業務上之過失犯前項之罪者，處五年以下有期徒刑或拘役，得併科
三千元以下罰金。


司法院資訊處製作；財團法人民間司法改革基金會備份。
